臺灣高等法院臺南分院刑事判決　　　　　九十二年度上易字第一八一號　 孝股
　　上　訴　人　臺灣臺南地方法院檢察署檢察官
　　上　訴　人
　　即　被　告　乙○○○
　　　　　　　　甲○○
　　共　　　同
　　選任辯護人　蔡進欽律師
　　　　　　　　蘇正信律師
　　　　　　　　蔡弘琳律師
右上訴人因被告偽造文書案件，不服臺灣臺南地方法院九十二年度易字第九０九號中
華民國九十二年十月二十日第一審判決（起訴案號：臺灣臺南地方法院檢察署九十二
年度偵字第七一七三號），提起上訴，本院判決如左：
    主  文
上訴駁回。
乙○○○、甲○○均緩刑參年。
    事  實
一、乙○○○因尚欠債權人丙○○新台幣（下同）五十七萬六千元，為避免財產遭丙○○依法聲請強制執行，明知其與甲○○並無借貸之事實，竟與甲○○基於共同
    犯意聯絡，由乙○○○將其所有坐落台南市○○區○○段六七九地號、鹽田段一
    ○一九之一、二、三、四、五、六、七、八、九、二十及十五地號土地之應有部
    分，以借貸之原因而虛偽設定最高限額抵押權予甲○○，乙○○○及甲○○遂於
    民國九十一年四月四日，提供相關資料，委由不知情之代書吳清標填寫土地登記
    申請書，向台南市安南地政事務所申請辦理土地抵押權設定登記，使不知情之承
    辦人員，將上開不實事項登載於其職務上所掌之土地登記簿之公文書上，足生損
    害於地政機關對土地管理業務之正確性及債權人對債權之行使。
二、案經丙○○告發，台灣台南地方法院檢察署檢察官偵查起訴。
    理  由
一、訊據上訴人即被告乙○○○、甲○○對於右揭事實均坦承不不諱，核與告發人丙○○指訴情節相符，並有土地登記簿謄本、土地登記申請書影本等資料在卷可稽
    ；再參酌被告甲○○於中華郵政股份有限公司及大眾商業銀行之往來中，除大眾
    商業銀行帳戶，於九十年八月十五日有五百萬元之資金往來之紀錄外，餘均無高
    額之金錢往來；被告甲○○亦自承上開款項係用於房屋貸款，與本件借貸並無關
    係等情觀之，足見被告甲○○並非有大筆資金往來之人，其與被告乙○○○並無
    任何借貸關係存在，彼等所為本件抵押權之設定，顯係為避免財產遭告發人依法
    聲請強制執行，所為之虛偽設定甚明。被告乙○○○、甲○○等人之自白與事實
    相符，而可信採。本件事証明確，被告乙○○○、甲○○二人之犯行堪以認定。
二、核被告乙○○○、甲○○二人所為，均係犯刑法第二百十四條之罪，被告二人就
    上開犯行，有犯意之聯絡及行為之分擔，均為共同正犯。又被告二人利用不知情
    之代書吳清標申請登記，為間接正犯。
三、原審以被告乙○○○、甲○○罪証明確，因予適用刑法第二十八條、第二百十四
    條、第四十一條第一項前段，罰金罰鍰提高標準條例第一條前段、第二條之規定
    ；並審酌被告二人犯罪之動機係為逃避債務、手段不法、所生危害尚非重大、彼
    等均為家庭主婦，無任何前科，被告甲○○係台南市政府清潔隊隊員、被告乙○○○現在為人打掃工作，二人均有家庭及配偶、子女等一切情狀，認檢察官當庭
    各求處有期徒刑七月，顯屬過重，而各量處有期徒刑五月，併均諭知易科罰金之
    折算標準。本院經核原審認事用法俱無不合，量刑亦稱妥適，被告等上訴意旨指
    摘原審量刑過重；另檢察官上訴意旨指摘原審量刑過重，均無理由，應予駁回。
    惟本院經查被告二人均未曾受有期徒刑以上刑之宣告，有卷內前科表可查，犯後
    業將本件虛設之抵押權塗銷，徵得告訴人之諒解，此有土地登記簿謄本在卷足憑
    ，被告二人經此偵審教訓，應知警惕諒無再犯之虞，本院認彼等所宣告之刑，均
    以暫不執行為適當，併均諭知緩刑三年，以勵自新。
據上論結，應依刑事訴訟法第三百六十八條、刑法第七十四條第一款，判決如主文。
本案經檢察官許仲瑩到庭執行職務。
中      華      民      國    九十三    年      一      月      七      日
                                     臺灣高等法院臺南分院刑事第四庭
                                             審判長法官  鄭  文  肅
                                                   法官  王  浦  傑
                                                   法官  陳  珍  如
右正本證明與原本無異。
不得上訴。
                                             法院書記官  周  美  莉
中      華      民      國    九十三    年      一      月      七      日
附錄：本判決論罪科
刑法第二百十四條：明知為不實之事項，而使公務員登載於職務上所掌之公文書，足
                  以生損害於公眾或他人者，處三年以下有期徒刑、拘役或五百元
                  以下罰金。
